臺灣桃園地方法院刑事判決　　　　　　　　　　　　　八十九年度訴字第二一二號
　　公　訴　人　臺灣桃園地方法院檢察署檢察官
　　被　　　告　甲○○
　　被　　　告　丙○○
　　共　　　同
　　選任辯護人　林清漢律師
右列被告因業務侵占案件，經檢察官提起公訴（八十八年度偵字第八四六一號），本
院判決如左：
    主  文
甲○○、丙○○均無罪。
    理  由
一、公訴意旨略以：被告甲○○、丙○○二人分別於八十五年八月十六日、八十六年
    四月一日至明日世界電腦股份有限公司（下稱明日世界公司）任職，分別擔任明
    日世界公司中壢店店長工程部主任，負責中壢地區所有業務為從事業務之人，因
    方、羅同時在桃園縣龍潭鄉○○路二五四號投資經營凌皓科技公司，二人乃共同
    基於意圖為自己不之所有之概括犯意，先後將明日世界公司所有之富驊ＺＩＰ提
    袋六個、癸花寶典軟體三個、Ｈｉｎｅｔ參考手冊二份、搶手貨標籤九十六張、
    印有明日世界鍵盤三個、電線一條、Lotus Smart Pics軟體二盒、Notebook
    PC-Cilin97軟體一盒、趨勢病毒掃描程式壹份、ＵＭＡＸ光罩壹個等物品侵占入
    並供其所營之凌皓科技有限公司（下稱凌皓公司）販賣或使用。案經被害人明日
    世界公司訴由臺灣桃園地方法院檢察署檢察官偵查起訴。因認被告共同涉犯刑法
    第三百三十六條第二項之業務侵占罪嫌。
二、犯罪事實應依證據認定之，無證據不得推定其犯罪事實。又不能證明被告犯罪者
    ，應諭知無罪之判決，刑事訴訟法第一百五十四條、第三百零一條第一項分別定
    有明文。又事實之認定，應憑證據，如未能發現相當證據，或證據不足以證明，
    自不能以推測或擬制之方法，為裁判基礎（最高法院四十年台上字第八六號判例
    參照）；而告訴人之告訴，係以使被告受刑事訴追為目的，是其陳述是否與事實
    相符，仍應調查其他證據以資審認（最高法院五十二年台上字第一三００號判例
    參照）。且認定犯罪事實所憑之證據，雖不以直接證據為限，間接證據亦包括在
    內，然而無論直接證據或間接證據，其為訴訟上之證明，須於通常一般之人均不
    致有所懷疑，而得確信其為真實之程度者，始得據為有罪之認定，倘其證明尚未
    達到此一程度，而有合理之懷疑存在而無從使事實審法院得有罪之確信時，即應
    由法院為諭知被告無罪之判決（最高法院七十六年台上字第四九八六號判例參照
    ）。本件公訴人認被告共同涉犯業務侵占罪名，係以右揭事實業據告訴人指訴在
    卷，並有扣案物品在被告所另行經營之凌皓公司查獲等情為其主要論據。訊據被
    告甲○○、丙○○均堅決否認有業務侵占犯行，辯稱：富驊ＺＩＰ提袋六個係被
    告丙○○於任職期間用來放置維修工具，隨身攜帶，離職後尚未返還告訴人，且
    該物係於凌皓公司倉庫角落查獲，已無經濟價值。癸花寶典軟體三個並非告訴人
    所有，係被告向電腦公司購買電腦時贈送之軟體，且已無經濟價值。Ｈｉｎｅｔ
    參考手冊二份為被告甲○○申請網路所取得。搶手貨標籤九十六張雖為告訴人所
    有，然並無經濟價值，被告丙○○任職時至公司開會帶回中壢店，一時遺忘置放
    車內，離職後未交還告訴人。印有明日世界鍵盤三個係凌皓公司舉辦鍵盤舊換新
    活動客戶所換下來之舊物。電線一條為客戶遺留下來之瑕疵品或任職期間維修之
    備用物品。Lotus Smart Pics軟體二盒係被告丙○○任職期間客戶所遺留。
    Notebook PC-Cilin97軟體一盒為客戶電腦升級時所遺留。趨勢病毒掃描程式壹
    份為凌皓公司向電腦公司購買產品時所附贈。ＵＭＡＸ光罩壹個為客戶送修之產
    品等語。
三、經查：被告甲○○自八十七年一月一日起至同年四月三十日止，被告丙○○自八
    十七年五月一日起至同年九月二十一日止，分別任職明日世界公司中壢店店長職
    務，被告丙○○另於八十三年十一月二十一日在桃園縣龍潭鄉設立凌皓公司，八
    十八年九月三日檢察官至凌皓公司實施搜索，扣得第一項所載富驊ＺＩＰ提袋六
    個等證物，為被告所不否認，並有凌皓公司設立事項登記卡及搜索扣押筆錄在卷
    可稽，堪認屬實，告訴人明日世界公司代理人乙○○雖指訴扣案物為被告甲○○
    、丙○○任職告訴人公司中壢店時侵占所得，然查，扣案物癸花寶典軟體三個、
    Lotus Smart Pics軟體二盒、Notebook PC-Cilin97軟體一盒、趨勢病毒掃描程
    式壹份等物，均屬電腦程式軟體，於實務上多用為購買電腦硬體之贈品，其流通
    性原極廣泛，並不限告訴人明日世界公司始持有，凌皓公司本身既亦係從事電腦
    資訊相關週邊產品之業務，其持有該軟體，原無可疑之處，告訴代理人雖提出明
    日世界公司中壢店盤點表等為證，然該盤點表僅得證明告訴人中壢店曾有該項產
    品庫存或銷售，並不能據以直接證明扣案物即為告訴人中壢店之產品，因之，被
    告甲○○、丙○○辯稱該扣案軟體為贈品或客戶電腦升級後所留下者，非無可採
    。又印有明日世界文字之鍵盤三個雖係在凌皓公司資訊教室查獲，然該鍵盤已屬
    舊品，為本院勘驗所得，以電腦鍵盤替換性大之特性及告訴人明日世界公司為銷
    售電腦資訊週邊產品之知名公司言，被告甲○○、丙○○辯稱係凌皓公司舉辦鍵
    盤舊換新活動，客戶所替換下來之物品等語，與常情並無違背，而可採信。又扣
    案ＵＭＡＸ光罩壹個，係告訴人公司售予晨捷公司，因無法安裝而送至凌皓公司
    修理，已據被告甲○○、丙○○供承在卷，並為告訴代理人所不否認，堪認屬實
    。又Ｈｉｎｅｔ參考手冊二份為向中華電信公司申請網路時所贈送之手冊，本質
    上該手冊應屬普及，被告甲○○辯稱該手冊為申請網路所取得等語，非無可採。
    至富驊ＺＩＰ提袋六個、搶手貨標籤九十六張、電線一條等物為告訴人公司所有
    乙節，固為被告甲○○、丙○○所不否認，惟辯稱該物品或為贈品或為維修之用
    或係毫無價值，於倉促職務交接時，忘記返還公司，主觀上並無不法所有意圖等
    語。按「刑法上之侵占罪，須持有人變易其原來之持有意思而為不法所有之意思
    ，始能成立，如僅將持有物延不交還或有其他原因致一時未能交還，既缺乏主觀
    要件，即難遽以該罪相繩。」（最高法院六十八年台上字第三一四六號著有判例
    可資參照）。扣案富驊ＺＩＰ提袋六個係富驊公司搭配電腦產品之贈品，盤點表
    上並未入帳，被告甲○○、丙○○於任職期間常作為銷售產品時致贈客戶之贈品
    ，又因其小巧，被告丙○○亦作為盛裝維修工具之用，已據被告甲○○、丙○○
    供承在卷，又搶手貨標籤九十六張其上有明日世界字樣，電線一條曾使用過，其
    上貼有明日世界字樣等情，亦據本院勘驗屬實，則以扣案提袋係作為贈品之用，
    帳上並無記載，標籤九十六張價值菲薄，電線一條曾使用過，且上開物品均係在
    凌皓公司作為倉庫使用之儲物櫃內取出，被告甲○○、丙○○辯稱係離職時忘記
    交還等情，應可採信。
四、綜上所述，本件扣案物或不能證明確為告訴人所有，或為告訴人所有而不能證明
    被告有易持有為所有之主觀不法意圖，因之，尚不能證明被告有公訴人所指之犯
    行，況告訴人於本院審理時亦認被告並無侵占行為，有其所提證明書一份在卷可
    稽，依前開法律規定，自應為被告無罪之判決。
據上論斷，應依刑事訴訟法第三百零一條第一項，判決如主文。
本案經檢察官錢明婉到庭執行職務。
中      華        民        國    九十一  年    一      月      十      日
                                    臺灣桃園地方法院刑事第一庭
                                        法  官  黃  斯  偉
右正本證明與原本無異。
如不服本判決，應於判決送達後十日內向本院提出上訴狀( 應附繕本 )，上訴於
臺灣高等法院。
                                        書記官  薛  淑  玲
中      華        民        國    九十一  年    一      月      十六    日
